臺灣南投地方法院刑事判決
110年度訴字第265號
公  訴  人  臺灣南投地方檢察署檢察官  
被      告  林見潭


            張均源



上列被告因詐欺等案件，經檢察官提起公訴（110年度偵字第439
號、110年度偵字第3095號），因被告等於準備程序中就被訴事
實均為有罪之陳述，本院合議庭裁定由受命法官獨任進行簡式審
判程序，判決如下：
    主      文
乙○○犯三人以上共同詐欺得利罪，處有期徒刑壹年柒月。又共同
犯傷害罪，處有期徒刑陸月，如易科罰金，以新臺幣壹仟元折算
壹日。扣案如附表編號1至編號6所示之物，沒收之。未扣案之犯
罪所得泰達幣伍萬捌仟玖佰參拾柒顆沒收，於全部或一部不能沒
收或不宜執行沒收時，追徵其價額。
丙○○犯三人以上共同詐欺得利罪，處有期徒刑壹年肆月。又共同
犯傷害罪，處有期徒刑伍月，如易科罰金，以新臺幣壹仟元折算
壹日。扣案如附表編號8所示之物，沒收之。
    犯罪事實
一、乙○○、丙○○及甲○○均為朋友。乙○○於民國109年12月28日某
    時，以行動電話連線登入社群軟體Facebook（下稱臉書）看
    到丁○○刊登交易虛擬貨幣泰達幣之資訊後，加入丁○○使用通
    訊軟體telegram中顯示暱稱「正赫」之帳號，傳送訊息詢問
    丁○○可供交易之泰達幣數量，丁○○告知可出售5萬8937顆泰
    達幣後，乙○○明知自己無出資交易泰達幣之真意，竟向丁○○
    佯稱欲以新臺幣（下同）163萬8,000元現金為代價，向丁○○
    購買上開泰達幣，並相約於同日晚間9時30分許，在南投縣○○市○鄉路000巷000弄0號之南投服務區見面。同日晚間8時許
    ，乙○○先駕駛其向不知情友人吳泓哲借用車牌號碼000-0000
    號自用小客車，在國道三號高速公路竹山交流道附近道路旁
    ，將上開車輛之2面車牌卸下，改換以其在網路購得之ZF-76
    18號車牌2面以掩人耳目，繼而駕車前往南投縣竹山鎮市區
    某處搭載甲○○、丙○○。甲○○、丙○○接續上車後，乙○○駕車前
    往南投服務區之途中，向甲○○、丙○○說明其與丁○○相約交易
    虛擬貨幣，惟未準備交易資金，故待丁○○上車將虛擬貨幣轉
    匯完成，成功詐得虛擬貨幣後，再共同將丁○○趕下車，並稱
    事成後將提供甲○○、丙○○報酬各10萬元等語，甲○○、丙○○乃
    均應允之。乙○○、甲○○及丙○○謀議既定，即共同意圖為自己
    不法之所有，基於三人以上共同詐欺得利之犯意聯絡，於同
    日晚間9時21分許，駕車抵達南投服務區，其中甲○○先躲在
    車輛後車廂伺機而動，嗣丁○○於同日晚間9時30分許，經乙○○撥打電話聯繫後，進入乙○○所駕駛之車輛後座，乙○○隨即
    向丁○○訛稱，丁○○先將5萬8,937顆泰達幣轉入其指定之電子
    錢包，確認轉入後就會立即給付價金云云，致丁○○不疑有他
    ，陷於錯誤，當場操作行動電話將虛擬貨幣轉入乙○○指定之
    電子錢包。乙○○、丙○○見詐欺得逞，便共同藉故誆騙要求丁○○先行下車至路旁等候他人交款，丁○○不願下車，甲○○隨即
    自後車廂爬至車輛後座，與乙○○、丙○○共同基於傷害及強制
    之犯意聯絡，以徒手及持不具殺傷力之非制式空氣槍毆打、
    射擊丁○○之身體，丙○○則持手銬銬住丁○○之左手腕部，惟手
    銬另一端並無固定在其他物品上，並取走丁○○之行動電話1
    支以阻止丁○○對外聯繫求援，共同以此方式傷害丁○○，並妨
    害丁○○留置車內向乙○○等人索取交易款項及使用其所有之行
    動電話之權利，致丁○○受有右眼窩內側與下壁閉鎖性骨折、
    右眼眼內壓上升、右眼前房積血、頭部及其他部位鈍傷、右
    側上唇部鈍傷、右側手部、腹壁擦傷及右下四分之一腹壁有
    異物撕裂傷口未穿刺到腹腔等傷害（甲○○部分另經本院發佈
    通緝中）。嗣經丁○○報案，扣得如附表所示之物，而查悉上
    情。
二、案經丁○○告訴及內政部警政署國道公路警察局第七公路警察
    大隊移送臺灣南投地方檢察署檢察官偵查起訴。
    理    由
一、證據能力之認定：
    本件認定犯罪事實所引用之證據，皆無證據證明係公務員違
    背法定程序所取得。又檢察官、被告乙○○、丙○○於本院審理
    時均同意作為證據（本院卷第216頁至第219頁），本院審酌
    該等證據製作時之情況，尚無顯不可信與不得作為證據之情
    形，亦無違法不當與證明力明顯過低之瑕疵，且與待證事實
    具有關聯性，認為以之作為證據應屬適當，依刑事訴訟法第
    158條之4反面解釋及第159條之5規定，認均有證據能力。
二、認定犯罪事實所憑之證據及理由：
　㈠上揭犯罪事實，業據被告乙○○、丙○○於本院準備程序及審理
    時均坦承不諱，核與證人甲○○、證人即告訴人丁○○於警詢、
    偵訊中之證述、證人吳泓哲於警詢中證述之情節相符（見警
    卷第3頁至第12頁、第40頁至第46頁、第125頁至第127頁；
    他卷第129頁至第131頁、第133頁至第137頁；偵卷第250頁
    至第252頁、第254頁），並有國道公路警察局第七公路警察
    大隊搜索扣押筆錄、扣押物品目錄表、自願受搜索同意書、
    勘察採證同意書4紙、刑案證物照片45張、車號000-0000號
    車輛詳細資料報表、交通部高速公路局委託遠通電收股份有
    限公司查詢車號000000申請人資料、區間交易資料、依eTAG
    序號反查0000000通行之車牌：000000照片資料、車輛通行
    明細、南投縣政府警察局槍枝初步檢視報告表暨槍枝檢視照
    片6張、內政部警政署刑事警察局110年5月10日刑鑑字第110
    0006315號鑑定書、佑民醫療社團法人佑民醫院診斷書、檢
    傷照片22張、國道公路警察局第七公路警察大隊刑案偵查報
    告、指認犯罪嫌疑人紀錄表3份、中國醫藥大學附設醫院診
    斷證明書、國道公路警察局第七警察大隊偵辦南投服務區搶
    劫案偵查報告、中華電信門號0000000000號資料查詢、通訊
    數據上網歷程查詢、臺灣大哥大門號0000000000號資料查詢
    、通訊數據上網歷程查詢、門號0000000000號雙向通聯查詢
    資料、上網歷程資料查詢、扣押物品照片等件在卷可稽（見
    警卷第16頁至第20頁、第48頁至第51頁、第57頁至第96頁、
    第98頁至第113頁；他卷第9頁至第11頁、第16頁至第23頁、
    第32頁、第38頁、第45頁；偵439卷第9頁至第20頁、第54頁
    至第77頁、第80頁至第177頁；偵3095卷第43頁至第52頁）
    ，足徵被告2人前開任意性自白與事實相符。
　㈡綜上，本案事證明確，被告2人犯行均堪認定，均應依法論科
    。　
三、論罪科刑：
　㈠查被告2人共同向告訴人丁○○詐得泰達幣5萬8,937枚，此泰達
    幣雖非現實可見有形體財物，仍屬具有財產上價值之利益，
    是核被告2人所為，均係犯刑法第339條之4第1項第2款之三
    人以上共同詐欺得利罪及同法第277條第1項之傷害罪、第30
    4條第1項之強制罪。
　㈡被告2人及共犯甲○○就上開所為，有犯意聯絡及行為分擔，均
    應論以共同正犯。
　㈢被告2人對告訴人為犯罪事實欄所載傷害犯行，係基於單一傷
    害犯意，於密接之時間內，接續實施同一構成要件，並侵害
    同一法益，依一般社會健全觀念，各行為之獨立性極為薄弱
    ，實難割裂為數個獨立犯罪行為各別評價，應認僅屬單一犯
    罪決意之數個舉動接續實行，論以接續犯之一罪。　
　㈣再按，一行為而觸犯數罪名之想像競合犯存在之目的，既在
　　於避免對於同一不法要素予以過度評價，則其所謂「同一行
　　為」，應兼指所實行者為完全或局部同一之行為而言。因此
　　刑法修正刪除牽連犯之規定後，於修正前原認屬於方法目的
　　或原因結果之不同犯罪，其間果有實行之行為完全或局部同
　　一之情形，應得依想像競合犯論擬（最高法院102 年度台上
　　字第942 號判決意旨參照）。被告2人所犯傷害、強制罪間
    ，其間有實行行為局部同一之情形，且被告2人犯罪目的單
    一，為想像競合犯，應依刑法第55條規定，就此部分，從一
    重之傷害罪處斷。
　㈤被告2人所犯上揭2罪間，犯意各別，行為互殊，應分論併罰
    。　
　㈥爰以行為人之責任為基礎，審酌被告乙○○前有妨害自由等前
    案紀錄，素行不佳；被告丙○○則無論罪科刑之紀錄，堪認素
    行良好，此有被告前案紀錄表在卷可稽。被告2人正值青壯
    ，不思以正途取得財物，竟以詐騙方式騙取告訴人所有之虛
    擬貨幣泰達幣5萬8,937枚，造成告訴人財產法益之侵害，金
    額非低。又因告訴人不願離去，而以持不具殺傷力之非制式
    空氣槍朝告訴人射擊、徒手毆打之方式傷害告訴人，並奪取
    告訴人手機妨害告訴人行使權利，其所為實非可取。並考量
    被告2人犯後坦承犯行，惟迄今未與告訴人達成調（和）解
    、賠償告訴人所受損害，不肯透露虛擬貨幣之去向、賠償損
    害等犯後態度，及於本院審理時，被告乙○○自陳高中肄業之
    智識程度、做工、月薪4萬多元，家庭經濟狀況勉持，為單
    親家庭；被告丙○○自陳國中肄業之智識程度、做工、月薪約
    4萬多元、家庭經濟狀況勉持，家中尚有未滿1歲之幼兒需扶
    養等生活狀況，暨其等犯罪之動機、目的、手段、分工情形
    、告訴人所受身體傷勢、被告2人與其他同案被告之可責性
    有所不同等一切情狀，分別量處如主文所示之刑，並就傷害
    罪部分諭知易科罰金之折算標準。
四、沒收部分：　　　　　
　㈠按犯罪所得，屬於犯罪行為人者，沒收之。但有特別規定者
    ，依其規定；前二項之沒收，於全部或一部不能沒收或不宜
    執行沒收時，追徵其價額，刑法第38條之1第1項、第3項分
    別定有明文。又按犯罪所得之沒收、追繳或追徵，在剝奪犯
    罪行為人之實際犯罪所得，其重點置於所受利得之剝奪，故
    無利得者自不生剝奪財產權之問題，是二人以上共同犯罪，
    關於犯罪所得之沒收、追徵，應各按其實際利得數額負責，
    並非須負連帶責任（最高法院104年度第13次刑事庭會議決
    議、105年度台上字第1733號判決意旨參照）。
　㈡被告乙○○雖供稱已將泰達幣全數交與上手，然查，被告乙○○
    未能提供上手之真實姓名年籍等資料，亦未能提供其與上手
    聯繫之資料，是否確有此人存在，實值懷疑。是本案被告乙○○向告訴人丁○○詐得泰達幣5萬8,937顆後，告訴人既依被告
    乙○○指示匯至被告乙○○指定之儲存電子錢包，是此部分於詐
    欺既遂已為被告乙○○取得事實上支配權，屬於被告乙○○之物
    ，為被告乙○○之犯罪所得，應依刑法第38條之1第1項、第3
    項規定宣告沒收，於全部或一部不能沒收或不宜執行沒收時
    ，追徵其價額。至被告丙○○尚未就本案取得犯罪所得，業據
    其供陳在卷，核與證人即同案被告乙○○所述相符，復依卷內
    相關事證，尚無從證明被告丙○○確有因該部分犯行而實際取
    得財物或利益，自無從宣告沒收被告丙○○犯罪所得。
　㈢另扣案如附表編號1至編號6所示之物為被告乙○○所有；編號8
    之物為丙○○所有，均用以供渠等為本案犯罪所用之物，業據
    被告2人供承在卷，爰分別依刑法第38條第2項前段規定，於
    其等犯行項下宣告沒收。　
據上論斷，應依刑事訴訟法第273條之1第1項、第299條第1項前
段，判決如主文。
本案經檢察官黃慧倫提起公訴，檢察官黃淑美到庭執行職務。
中　　華　　民　　國　　111 　年　　7　　月　　25　　日
　　　　　　　　　刑事第三庭    法　官　李怡貞
以上正本與原本無異。
如不服本判決應於收受送達後20日內向本院提出上訴書狀，並應
敘述具體理由；其未敘述上訴理由者，應於上訴期間屆滿後20日
內向本院補提理由書（均須按他造當事人之人數附繕本）「切勿
逕送上級法院」。
告訴人或被害人如對於本判決不服者，應具備理由請求檢察官上
訴，其上訴期間之計算係以檢察官收受判決正本之日期為準。
                                書記官  林鈺珣 
中　　華　　民　　國　　111 　年　　7 　　月　　26　　日

附錄本案論罪科刑法條：
中華民國刑法第339條之4
犯第339條詐欺罪而有下列情形之一者，處1年以上7年以下有期
徒刑，得併科1百萬元以下罰金：
一、冒用政府機關或公務員名義犯之。
二、三人以上共同犯之。
三、以廣播電視、電子通訊、網際網路或其他媒體等傳播工具，
    對公眾散布而犯之。
前項之未遂犯罰之。
中華民國刑法第277條
傷害人之身體或健康者，處5年以下有期徒刑、拘役或50萬元以
下罰金。
犯前項之罪，因而致人於死者，處無期徒刑或7年以上有期徒刑
；致重傷者，處3年以上10年以下有期徒刑。
中華民國刑法第304條
以強暴、脅迫使人行無義務之事或妨害人行使權利者，處3年以
下有期徒刑、拘役或9千元以下罰金。
前項之未遂犯罰之。

附表：扣案物
編號 物品名稱 數量 備註  1 手銬 2副 乙○○所有  2 鎖匙 2支 乙○○所有  3 非制式手槍 1支 乙○○所有 鑑驗結果，不具無殺傷力  4 非制式子彈 14顆 乙○○所有 鑑驗結果，不具無殺傷力  5 行動電話（IMEI：000000000000000、門號：0000000000號) 1支 乙○○所有   6 行動電話（IMEI：000000000000000、000000000000000、含SIM卡1張、門號：0000000000） 1支 乙○○所有  7 行動電話（IMEI：000000000000000、000000000000000、含SIM卡1張、門號：0000000000號） 1支 甲○○  8 行動電話（IMEI：000000000000000、含SIM卡1張、門號：0000000000號） 1支 丙○○所有